【裁判字號】    96,訴,1636
【裁判日期】    970111
【裁判案由】    傷害致死
【裁判全文】
臺灣桃園地方法院刑事判決              96年度訴字第1636號
公  訴  人  臺灣桃園地方法院檢察署檢察官
被      告  甲○○
                      1號
                    （現羈押在臺灣桃園看守所）
指定辯護人  本院公設辯護人林銘宏
上列被告因傷害致死案件，經檢察官提起公訴（96年度偵字第22
415 號），本院判決如下︰
    主  文
甲○○傷害人之身體，因而致人於死，處有期徒刑捌年陸月。
    事  實
一、甲○○於民國96年8 月26日下午1 時30分許，在桃園縣八德
    市○○街高架橋下飲酒時，李正夫上前向渠要求飲酒不成，
    兩人乃發生爭執，詎料甲○○因遭李正夫摑了3 、4 個巴掌
    並以拳頭毆打其胸部後，致心生不滿，主觀上雖無致李正夫
    於死之故意，然其客觀上應能遇見以木棍猛力重擊人之頭、
    頸部之人體極為脆弱的部位，極可能致人於死，惟於當下竟
    未預見，而基於普通傷害的犯意，隨手撿拾1 支地上木棒朝
    李正夫的後腦猛力重擊，復因李正夫仍繼續向甲○○要求飲
    酒，甲○○乃又拾起地上另外2 支木棒朝李正夫頸部及背部
    各重擊1 次，致李正夫倒地受傷，並因而受有頭部外、挫傷
    （左耳耳垂約2 公分之挫裂傷，腦幹和右側蜘蛛膜下腔有外
    傷性出血，腦幹點狀出血及鉤迴腦疝）、頸部之第一頸椎脫
    臼及腹部、胸部多處挫傷等傷害，甲○○見李正夫倒地後始
    行罷手，嗣經路人報警後，員警前往該處查看並將李正夫送
    醫，雖經急救然仍於同年9 月4 日下午11時52分（起訴書誤
    載為上午），因外傷性腦幹出血致神經性休克（源於第一頸
    椎脫臼），加重因子有缺血性腦症及心肌梗塞，傷重不治死
    亡。
二、案經桃園縣政府警察局八德分局報請臺灣桃園地方法院檢察
    署檢察官相驗後偵查起訴。
    理由
壹、程序部分：
    按最高法院93年度臺上字第3533號判決要旨「刑事訴訟法第
    159 條第1 項雖規定，被告以外之人於審判外之言詞或書面
    陳述，除法律有規定外，不得作為證據。惟同法第159 條之
    5 第2 項已規定，當事人、代理人或辯護人於法院調查證據
    時，知有第159 條第1 項不得為證據之情形，而未於言詞辯
    論終結前聲明異議者，視為有前項之同意（指同條第1 項之
    同意作為證據）。此乃第159 條第1 項所容許，得作為證據
    之例外規定之一。」，經查本案被告、檢察官、辯護人於言
    詞辯論終結前，均未就所調查之證據主張有刑事訴訟法第15
    9條第1項不得為證據之情形（詳本院96年11月14日準備程序
    筆錄、96年12月18日審判筆錄），是參照上開最高法院判決
    要旨，本案經調查之證據均有證據能力，合先敘明。
貳、實體部分：
一、上揭犯罪事實，迭據被告甲○○於警詢、偵查時、本院調查
    及審理中均供承不諱（詳96年度偵字第22415 號卷第3 頁至
    第4 頁背面、第14頁至第15頁、本院卷第2 頁、第24頁至第
    25 頁 、第94頁至第95頁）。而被害人李正夫因遭被告甲○
    ○持木棍毆擊，經送往「聖保祿修女會醫院」急救後，因預
    後不佳於同年9 月4 日病危回家，而於同日下午11時52分許
    ，因遭木棍重擊所致外傷性腦幹出血而生神經性休克（原於
    第一頸椎脫臼），傷重不治死亡等情，經檢察官督同法醫師
    相驗被害人李正夫屍體認係被害人李正夫頭部後方有挫傷，
    左耳耳垂有2 公分挫裂傷 (已縫合)， 左胸有7 ×5 公分挫
    傷，頸部骨折，其他並無明顯外傷；而解剖結果「一、頭部
    ：頭皮下有出血左顳，腦膜血管有少量出血於左蜘蛛膜下腔
    之顳部，有左側梗塞，腦幹點狀出血，鉤迴腦疝。二、頸部
    ：第一頸椎脫臼。三、其他部位：腹部皮膚及左胸（約7 ×
    5 公分）有挫傷。法醫師鑑定結果研判：死者係因外傷性腦
    幹出血而生神經性休克（源於第一頸椎脫臼）死亡，加重因
    子為缺血性腦症及心肌梗塞」；另「法務部法醫研究所毒物
    化學檢驗報告，檢驗項目：酒精含量，一般毒藥物篩驗，毒
    品鎮靜安眠藥，檢驗方法：螢光偏極免疫分析法（FPIA）、
    氣相層析質譜分析法（GC/MS）、頂空氣相層析分析法（HS/
    GC）。檢驗結果：送驗心臟血液經檢驗結果發現含酒精成分
    23mg/dL(即0.023%) ；未發現含鴉片、安非他命、鎮靜安眠
    藥及其他常見毒物成分」乙節，有桃園縣政府警察局八德分
    局處理相驗案件初步調查報告暨報驗書、勘（相）驗筆錄、
    解剖筆錄、驗斷書、內政部警政署刑事警察局刑醫字第0960
    147196號鑑定書、相驗相片、法務部法醫研究所96年9 月12
    日法醫剖字第0961101386號函，法務部法醫研究所鑑定書（
    96）法醫所鑑字第0961101386號）、臺灣桃園地方法院檢察
    署相驗屍體證明書（見96年度相字第1376號卷第7 頁、第10
    頁至第12頁、第44頁至45頁、第37頁至第42頁、第33頁、第
    34 頁 至第53頁、第60頁至第62頁）在卷可按。
二、按殺人與傷害致死之區別，即在下手加害之時，有無殺意為
    斷，即被告在主觀上有無奪取被害人性命之預見與欲望。至
    被害人受傷之部位、傷痕之多寡，被告所持之兇器、犯案之
    動機等，均為法院參考之重要資料，但並非唯一絕對之標準
    ，此有最高法院44年度臺上字第373 號、51年度臺上字第12
    91號判例意旨可資參照。經查：被告甲○○與被害人李正夫
    間原係朋友關係，案發當時原均一同於桃園縣八德市○○街
    高架橋下閒聊，嗣係因被害人李正夫向渠要求飲酒不成而發
    生爭執，甲○○被被害人李正夫打了3 、4 個巴掌後心生不
    滿，始萌教訓被害人李正夫之傷害犯意，被告甲○○與被害
    人李正夫間並無任何怨隙或仇恨，自無致被害人李正夫於死
    地之動機及理由，且案發時被害人李正夫並未當場死亡，尚
    有氣息，而被告甲○○於見被害人李正夫受傷倒地後，即自
    行罷手並未繼續戕害被害人李正夫至當場死亡，顯見其動手
    毆打被害人李正夫係因不甘被打巴掌，始一時氣憤傷人，主
    觀上僅有傷害之犯意，而無殺人之犯意，至為灼然，又被告
    甲○○以就地撿拾之木棍猛力毆打被害人李正夫之頭部、頸
    部、背部，致被害人李正夫因第一頸椎脫臼而生之外傷性腦
    幹出血，造成神經性休克傷重不治死亡之結果，則被害人李
    正夫之死亡與被告甲○○之傷害行為間，具有相當因果關係
    ；次查人體腦部及頸部部分為人體極為脆弱之部位，若以棍
    棒等硬物敲擊，極易造成他人死亡，此為一般常識，因之，
    被告甲○○以隨手撿拾之粗木棍接續朝被害人李正夫之頭部
    、頸部、背部分別予以重擊，足以引起被害人李正夫頸椎脫
    臼及腦幹受損導致死亡之結果，在客觀上究非不能預見，是
    被告甲○○自應就被害人李正夫死亡之結果負責。
三、次按正當防衛，以對於現在不法之侵害為要件，防衛過當，
    尤以有防衛權為前提（最高法院29年上字317 號判例意旨參
    照），查被告甲○○固因先遭被害人李正夫對其摑巴掌復以
    隨手撿拾之木棍還擊，惟甲○○並無受傷，且被害人李正夫
    之行為僅能論屬對他人之侮辱，並不得謂現實不法之侵害，
    被告甲○○更無防衛過當可言，甲○○抗辯其係欲抵禦李正
    夫之現實不法侵害，而基於防衛之意思傷害李正夫，顯係臨
    審推卸之辭，不足採信。
四、末查本案案發後，證人即當天前往現場處理之警員吳照文、
    黃益祥係接獲無線電通報趕至桃園縣八德市○○街高架橋下
    處理時，當時到達現場時僅有被害人李正夫、被告甲○○在
    場，木棍散落於被告甲○○四周，且被告於現場並未承認係
    伊毆打被害人李正夫，反而陳稱被害人李正夫是被一群不知
    名的人士毆打，後因員警見現場有散落木棍，而被告甲○○
    亦在現場，因而懷疑被告涉嫌毆打被害人，故將被告甲○○
    帶回警局訊問，惟當天被告在警局並未承認毆打被害人，嗣
    因被害人死亡後，警員再通知被告到案，被告始承認係伊毆
    打被害人等情，業據證人吳照文、黃益祥於本院審理時證述
    甚明（見本院卷第83至第87頁）。綜上，被告不符自首要件
    ，附此敘明。
五、查被告甲○○與被害人李正夫係朋友關係，被告甲○○並無
    殺害李正夫之動機，然由甲○○僅毆打被害人李正夫3 次，
    使李正夫受傷倒地後便停手可知，堪信被告甲○○並無置被
    害人李正夫於死地之殺人故意。惟持木棍猛力毆擊人之頭部
    及頸部，有可能導致他人頸椎脫臼及腦幹受傷出血，而肇致
    死亡之結果，顯為一般人客觀所能預見，被告甲○○於盛怒
    下竟未預見，憤而基於傷害之犯意，以木棍朝被害人李正夫
    之頭部、頸部、背部猛力毆打，致被害人李正夫第一頸椎脫
    臼而導致外傷性腦幹出血致神經休克傷重不治死亡，被告甲
    ○○對於被害人李正夫傷重死亡之結果，雖無從認定被告甲
    ○○有殺人之犯意，或被害人李正夫死亡，並不違背被告甲
    ○○之本意，但被告應對傷害他人有致他人死亡之結果，在
    客觀有預見之可能，因而被告甲○○自應對被害人李正夫之
    死亡結果負傷害致死之責。是核被告甲○○所為，係犯刑法
    第277 條第2 項前段傷害致死罪。又被告甲○○木棍先後朝
    被害人李正夫之頭部、頸部、背部猛力毆打之行為，因係基
    於同一傷害犯意下之接續行為，僅侵害一法益，只論以一罪
    （最高法院86年臺上字第3295號判例意旨參照）。爰審酌被
    告甲○○之前科素行、僅因細故即率而以木棍部分猛力毆擊
    被害人李正夫致其頸椎及腦幹受傷後送醫不治死亡，其傷害
    行為造成被害人李正夫死亡之結果，所生損害重大難以回復
    ，雖犯行重大但犯後態度尚佳等一切情狀，量處被告甲○○
    如主文所示之有期徒刑。又被告甲○○持以毆擊被害人李正
    夫之木棍3 支，雖係被告甲○○在高架橋下所撿拾後持以傷
    害被害人李正夫所用之物，然並非被告甲○○所有，業據被
    告甲○○供明在卷（見詳本院卷第9 頁），復非違禁物，爰
    不為沒收之諭知，併此敘明。
據上論斷，應依刑事訴訟法第299 條第1 項前段，刑法第277 條
第2 項前段，判決如主文。
本案經檢察官林安紜到庭執行職務。
中    華    民    國    97    年    1     月    11    日
                  刑事第一庭  審判長法  官  曾淑華
                                    法  官  鄭吉雄
                                    法  官  朱美璘
以上正本證明與原本無異
如不服本判決，應於收受送達後10日內向本院提出上訴書狀，其
未敘述上訴之理由者並得於提起上訴後10日內向本院補提理由書
。告訴人或被害人如對於本判決不服者，應具備理由請求檢察官
上訴，其上訴期間之計算係以檢察官收受判決正本之日期為準。
                                    書記官  谷貞豫
中    華    民    國    97    年    1     月    14    日
附錄本案論罪科刑法條：
中華民國刑法第277條
傷害人之身體或健康者，處 3 年以下有期徒刑、拘役或 1 千元
以下罰金。
犯前項之罪因而致人於死者，處無期徒刑或 7 年以上有期徒刑；
致重傷者，處3 年以上10年以下有期徒刑。


司法院資訊處製作；財團法人民間司法改革基金會備份。
